臺灣桃園地方法院刑事判決　　　　　　　96年度訴字第1384號
公　訴　人　臺灣桃園地方法院檢察署檢察官
被　　　告　丙○○
　　　　　　　　　　（現羈押在臺灣桃園看守所）
選任辯護人　林清漢律師
上列被告因違反毒品危害防制條例案件，經檢察官提起公訴（96
年度偵字11521號），本院判決如下：
    主  文
丙○○共同運輸第三級毒品，處有期徒刑伍年貳月；扣案如附表
一、二所示之物，均沒收。又收受贓物，處有期徒刑肆月。又行
使偽造私文書，足以生損害於他人，處有期徒刑陸月；扣案如附
表三所示之物均沒收。應執行有期徒刑伍年拾月；扣案如附表一
、二、三所示之物，均沒收。
    事  實
一、丙○○明知愷他命（Ketamine，俗稱Ｋ他命）為毒品危害防
    制條例所規定之第三級毒品，不得製造、運輸、販賣或轉讓
    ，並經行政院公告為甲類第4 項之管制進出口物品，而屬懲
    治走私條例所規定未經許可不得私運來台之管制進出口物品
    ，竟於民國96年5 月間某日，與真實姓名年籍不詳綽號「Da
    vid 」之成年男子共同基於自馬來西亞運輸第三級毒品愷他
    命私運進口之犯意聯絡，約定由丙○○提供不知情友人甲○○所開設位在桃園縣大溪鎮○○路○ 段539 號之「富汽車
    修理廠」為收件地址，由「David 」安排在馬來西亞吉隆坡
    將取得如附表一所示之第三級毒品愷他命20包，先分別裝入
    灰色塑膠管內，再以錫箔紙包覆塑膠管後，藏置在20支汽車
    避震器內，再將汽車避震器放入2 個快遞紙箱，於96年5 月
    14日在馬來西亞吉隆坡交予聯邦快遞股份有限公司（下稱聯
    邦快遞），利用不知情之聯邦快遞空運至臺灣，並載明收獲
    地址為桃園縣大溪鎮○○路○ 段539 號，收貨人為富汽車
    修理廠，期間丙○○均以其所有搭配門號0000000000號行動
    電話撥打「David 」所使用0000000000號行動電話聯繫收取
    上開包裹事宜，且丙○○明知「David 」所交付之戊○○之
    國民身分證正本（起訴書誤載為影本），係來路不明之贓物
    ，竟為屆時持以收取前揭包裹，基於收受贓物之犯意，於96
    年5 月初，在桃園縣中壢市○○○路附近某處，收受「Davi
    d 」所交付之戊○○國民身分證正本1 張。嗣於96年5 月15
    日7 時許，內政部警政署航空警察局安檢勤務人員在桃園縣
    大園鄉桃園國際機場貨運站聯邦快遞專區內執行X 光檢查，
    發現該批貨物呈現不明結晶物影像，即會同財政部台北關稅
    局將該批貨物開箱查驗，在以毒品試劑檢驗後，發現呈第三
    級毒品愷他命之反應。其後內政部警政署航空警察局（下稱
    航警局）為查緝上開物品來源，乃先要求聯邦快遞撥打電話
    、傳真空白之個案委任書至富汽車修理廠，並告知領貨人
    必須先填妥個案委任書後傳真至聯邦快遞，且需收貨人親自
    領貨乙節，不知情之富汽車修理廠負責人甲○○在接獲通
    知後，旋即以電話聯絡丙○○處理，丙○○在至富汽車修
    理廠拿該空白之個案委任書後，竟基於行使偽造文書之犯意
    ，先於96年5 月15日中午某時，在桃園縣中壢市龍岡圓環附
    近委由不知情之刻印店人員偽刻「戊○○」之印章1 枚，並
    影印戊○○之國民身分證，將該國民身分證影本黏貼在個案
    委任書上，且於其上偽造戊○○之印文1 枚，持以傳真予聯
    邦快遞，並接續偽造內容載明「本人茲因事忙不克前往，特
    委任丙○○代為處理（領取快遞貨物2 箱）相關事宜，特立
    此據為憑」之委任書1 紙，並在委任書上偽造戊○○之署名
    、印文各1 枚。迨航警局在接獲傳真資料後，於同日下午3
    時許由警員喬裝聯邦快遞送貨員將上開物品送至送貨地址（
    即桃園縣大溪鎮○○路○ 段539 號富汽車修理廠），並向
    修車廠員工表示必須收貨人本人親自領貨後，經修車廠員工
    以電話聯絡甲○○，由甲○○通知丙○○前往修車廠，丙○○乃持上開偽造之委任書、戊○○之國民身分證正本至修理
    廠向喬裝聯邦快遞送貨員之員警行使，用以提領上開物品，
    足以生損害於戊○○、聯邦快遞。員警在丙○○簽收後，表
    明身分逮捕丙○○，並扣得如附表一、二、三所示之物。
二、案經內政部警政署航空警察局移請臺灣桃園地方法院檢察署
    檢察官偵查起訴。
    理  由
壹、程序方面：
一、按被告以外之人於審判外之言詞或書面陳述，除法律有規定
    者外，不得作為證據；被告以外之人於偵查中向檢察官所為
    之陳述，除顯有不可信之情況者外，得為證據；被告以外之
    人於審判外之陳述，雖不符前4 條之規定，而經當事人於審
    判程序同意作為證據，法院審酌該言詞陳述或書面陳述作成
    時之情況，認為適當者，亦得為證據；當事人、代理人或辯
    護人於法院調查證據時，知有第159 條第1 項不得為證據之
    情形，而未於言詞辯論終結前聲明異議者，視為有前項之同
    意。刑事訴訟法第159 條第1 項、第159 條之5 就此分別定
    有明文。查被告、辯護人於本院準備程序中，就證人丁○○
    、喻海寧於警詢中之指述、戊○○國民身分證正本、提單、
    委託書、個案委任書、毒品初步檢驗報告、內政部警政署刑
    事警察局鑑定書之證據能力，均表示不爭執，迄本院言詞辯
    論終結前未就上開證據之證據能力聲明異議，且本院審酌上
    開證據並非公務員違法取得，亦無證據力明顯過低之情形，
    復經本院於審判期日就上開證據進行調查、辯論，依法自有
    證據能力，均得作為本案證據。
貳、實體方面：
一、就共同運輸第三級毒品部分：
    訊據被告丙○○固坦承：有商請甲○○提供其修車廠供作收
    貨地址，並於96年5 月15日下午3 時許至桃園縣大溪鎮○○
    路○ 段539 號富汽車修理廠提領前揭貨物等情，惟矢口否
    認有何運輸第三級毒品之犯行，辯稱：當時「David 」說是
    電子晶片，因為他朋友在外國電子工廠有產權糾紛，所以要
    將電子晶片夾帶進入臺灣，所以伊才會答應幫忙提供修車廠
    之地址供其作為收貨地址云云。惟查：
  (一)被告丙○○對其於上開時、地持戊○○之國民身分證正本、
    偽造之委任書提領第三級毒品愷他命，並在聯邦快遞簽收紀
    錄（SIGNATURE RECORD）上簽名後，持交聯邦快遞公司人員
    行使等情，迭於警詢、檢察官訊問及本院審理時，坦承不諱
    核與證人即航警局警政偵查員乙○○所證本案查獲經過，互
    核相符（見本院卷第99至103 頁），並有個案委任書、委託
    書、聯邦快遞公司簽收紀錄（SIGNATURE RECORD）、X 光檢
    查儀注檢貨物報告表、照片、臺北關稅局扣押貨物運輸工具
    收據及搜索筆錄各1 份在卷可稽（見偵查卷第22頁至第33頁
    ），而扣案如附表一所示之物經送請內政部警政署刑事警察
    局鑑定結果，確檢出第三級毒品愷他命成分，有該局96年7
    月9 日刑鑑字第0960080866號鑑定書1 紙在卷可稽（見本院
    第58頁），足認被告丙○○上開自白與事實相符。
  (二)被告丙○○雖以前詞置辯，惟證人甲○○於本院審理時結證
    稱：我是因為修車才認識被告丙○○，被告丙○○在96年間
    有說有一批汽車零件要寄到我的修車廠請我們代收，我有問
    他是什麼零件，他說是晶片設定的汽車避震器，總共寄過2
    次，第1 次時間我忘記了，第2 次就是被查獲這1 次，第1
    次我有將寄來的箱子掀一角看確實是避震器，但裡面是否有
    夾藏東西我不清楚，第2 次被告說他有些汽車零件要寄來我
    這邊請我們代收，我也答應他了，我有問他，他說沒有違禁
    品等語（見本院卷第90頁至第95頁）。則證人甲○○與被告
    丙○○間既因修車認識，彼此間並無宿仇，證人甲○○當無
    構陷被告之理，是以證人甲○○前揭所證述，被告當時是向
    證人甲○○說他有一批汽車零件要找汽車修理廠代收等情應
    堪認定。又被告丙○○雖辯稱：不知汽車避震器裡面夾藏毒
    品云云，惟被告丙○○自承「David 」說有1 批電子晶片要
    夾帶入台，則若係「David 」自己所要，何需交付被告所不
    認識之「戊○○」國民身分證要被告必要時持該身分證領貨
    ，且被告又何需偽刻戊○○之印章，以戊○○名義領貨，是
    被告丙○○逃避他人事後追查之意，甚為明顯，此部分所辯
    ，顯係事後卸責之詞，並不足採。
  (三)至辯護人於本院審理時聲請傳訊查獲之航警局警員陳蔚文、
    周弘駿，惟證人乙○○於本院審理時已就查獲過程證述明確
    ，且本件事證已經明確，本院認無傳喚必要，併此敘明。
  (四)綜上，被告丙○○此部分犯行，事證明確，前開所辯均係事
    後卸責之詞，不足採信，應依法論科。
二、就收受贓物部分：
    訊據被告丙○○固坦承：有自「David 」處收受戊○○之國
    民身分證1 張等情，惟矢口否認有何收受贓物之犯行，辯稱
    ：「David 」說戊○○是其朋友云云。然查：
  (一)扣案之戊○○國民身分證1 張，係他人失竊或來路不明之贓
    物，且被害人戊○○並不認識「David 」、被告丙○○一節
    ，業經被害人戊○○於本院審理時證述明確（見本院卷第10
    4 頁至第105頁 ）。
  (二)又查國民身分證乃識別身分之證明文件，具有專屬性，一般
    人要無持有他人上開證件之可能，被告丙○○係智識能力正
    常且有相當社會經驗之成年人，對於此應有所認知，其縱不
    確知該證件以何種具體違法方法向何人或何處取得，然依其
    智識能力及社會經驗，在收受上開他人證件時，顯能預見交
    付者所交付之證件，可能係他人所失竊之物或遭侵占之遺失
    物，而屬來歷不明之贓物。況被告於警詢、本院行準備程序
    中自承：伊並不認識戊○○，「David 」是2 、3 年前喝酒
    時認識的，並不知道「David 」年籍資料，伊知道戊○○不
    是「David 」等語。顯見被告與「David 」並不熟稔，何以
    會對於「David 」所交付第3 人專屬之國民身分證來源會不
    產生懷疑？益徵被告丙○○對上開證件並非正常管道所取得
    一節，應有所認識，是被告丙○○辯稱：伊不知道證件是贓
    物云云，無非卸責之詞，不足採信。
  (三)是以，被告丙○○此部分犯行，事證明確，應依法論科。
三、就行使偽造私文書部分：
    上開事實業據被告丙○○坦承不諱，此外並有偽造之戊○○
    名義之個案委任書、委託書等文件在卷可考，足徵被告之自
    白與事實相符，本件事證已經明確，被告此部分之犯行堪予
    認定，應依法論科。
四、論罪科刑適用之法律：
  (一)查愷他命係毒品危害防制條例第2 條第2 項第3 款規定之第
    三級毒品，並為行政院依懲治走私條例第2 條第4 項授權訂
    定之管制物品項目及其數額甲類第4 項規定之毒品，屬管制
    進出口之物品。
  (二)核被告丙○○所為，係犯懲治走私條例第2 條第1 項之私運
    管制物品進口罪、毒品危害防制條例第4 條第3 項之運輸第
    三級毒品罪、刑法第349 條第1 項之收受贓物罪、第216 條
    、第210 條之行使偽造私文書罪。
  (三)被告丙○○與「David 」自馬來西亞走私運送第三級毒品愷
    他命至台灣地區，所犯私運管制物品進口、運輸第三級毒品
    2 罪，有犯意聯絡及行為分擔，均為共同正犯。
  (四)被告丙○○與「David 」，係利用不知情之聯邦快遞公司員
    工自馬來西亞私運及運輸扣案毒品愷他命入境我國，係屬間
    接正犯。被告偽造「戊○○」之簽名、印文之行為屬偽造私
    文書之階段行為，其偽造私文書之低度行為則為行使之高度
    行為所吸收，均不另論罪。其利用不知情之刻印店人員偽造
    印章，為間接正犯。
  (五)被告丙○○以一私運行為，觸犯上開私運管制物品進口罪、
    運輸第三級毒品罪，為想像競合犯，應依刑法第55條之規定
    ，從一重依運輸第三級毒品罪處斷。又起訴書之證據並所犯
    法條欄雖漏論被告丙○○收受贓物之法條，起訴書之犯罪事
    實欄業已詳述被告收受贓物之犯罪事實，應認檢察官對於此
    部分之犯行業已起訴，附此敘明。又被告丙○○所犯前揭3
    罪，犯意各別，罪名不同，應予分論併罰。
  (六)爰審酌被告丙○○運輸第三級毒品愷他命，如流入市面，勢
    將加速毒品之氾濫，對我國社會之安寧及國人之健康，可能
    產生之危害至鉅，所為實屬可議及本件犯罪動機、目的及其
    素行等一切情狀，分別量處如主文所示之刑，並定其應執行
    之刑，以示懲儆。
  (七)沒收：
  1.按「毒品危害防制條例第2 條第2 項規定，毒品依其成癮性
    、濫用性及對社會危害性分為四級，並就製造、運輸、販賣
    、意圖販賣而持有、以非法方法使人施用、引誘他人施用及
    轉讓等不同品項毒品之行為，分別定其處罰。至施用或持有
    第三、四級毒品，因其可罰性較低，故予除罪化，僅就施用
    及持有第一、二級毒品科以刑罰。惟鑑於第三、四級毒品均
    係管製藥品，特於同條例第11條之1 明定無正當理由，不得
    擅自持有；第18條第1 項後段復規定查獲之第三、四級毒品
    ，無正當理由而擅自持有者，沒入銷燬之。從而，依同條例
    第18條第1 項後段應沒入銷燬之毒品，專指查獲之施用、持
    有第三、四級毒品而言；倘係查獲之製造、運輸、販賣、意
    圖販賣而持有、以非法方法使人施用、引誘他人施用或轉讓
    之第三、四級毒品，既屬同條例相關法條明文規定處罰之犯
    罪行為，即非該條項應沒入銷燬之範圍。又同條例第19條第
    1 項所定『供犯罪所用或因犯罪所得之物』，係指犯第4 條
    至第9 條、第12條、第13條或第14條第1 項、第2 項之罪所
    用或所得之物，不包括毒品本身在內，自不得為第三、四級
    毒品之沒收依據（以犯第4 條第3 項販賣第三級毒品罪為例
    ，其供犯罪所用之物，當指『供販賣第三級毒品所用之物』
    而言；第三級毒品本身為販賣之標的，為遂行販賣該毒品使
    用之物，始屬『供犯罪《犯第4 條第3 項之販賣第三級毒品
    罪》所用之物』，其理至明）。同條例對於查獲之製造、運
    輸、販賣、意圖販賣而持有、以非法方法使人施用、引誘他
    人施用及轉讓第三、四級毒品之沒收，並無特別規定，如其
    行為已構成犯罪，則該毒品即屬不受法律保護之違禁物，應
    回歸刑法之適用，依刑法第38條第1 項第1 款之規定沒收之
    。原判決以第三、四級毒品並非刑法上之違禁物，但扣案之
    愷他命既係供被告等犯販賣第三級毒品罪所用之物，應依毒
    品危害防制條例第19條第1 項之規定宣告沒收，顯有判決適
    用法則不當之違背法令。」最高法院著有95年度台上字第91
    1 號判決意旨參照。依上開說明，扣案如附表一所示之第三
    級毒品愷他命，因被告丙○○運輸該毒品已構成犯罪，則該
    毒品即屬不受法律保護之違禁物，應依刑法第38條第1 項第
    1 款之規定沒收之（至鑑驗用罄之愷他命，既已滅失，自無
    庸再予以宣告沒收）。至公訴人於起訴書聲請將上開愷他命
    毒品依毒品危害防制條例第18條第1 項後段沒入銷燬云云，
    尚有誤會，一併敘明。
  2.扣案如附表二編號1 至4 所示之物，或為共犯「David 」所
    有，係用於包裹偽裝毒品，有防止毒品裸露、逸出、防潮之
    功用，並便於攜帶、運輸，係供運輸毒品所用之物，均應依
    毒品危害防制條例第19條第1 項規定，宣告沒收之。
  3.扣案之號碼0000000000號行動電話1 支（不含SIM 卡），為
    被告所有供聯繫本件運輸愷他命犯罪所用之物，業據被告於
    本院審理時供明，亦應依同條例第19條第1 項前段規定沒收
    。至上開號碼SIM 卡，雖亦係被告與共犯「David 」聯絡本
    件運輸毒品事宜所用，然係屬電話公司所有供客戶使用（最
    高法院96年度台上字第1 號判決同一見解），是上開SIM 卡
    1 張，爰不宣告沒收。至未扣案號碼0000000000號行動電話
    雖係共犯「David 」所用以與被告丙○○聯絡本件運輸第三
    級毒品所用之物，然無證據證明為共犯「David 」所有，爰
    不宣告沒收。
  4.又附表三編號1 所示被告所偽造之「戊○○」印章，依卷內
    資料所示，尚不足以證明該印章業已滅失，故應依刑法第
    219 條之規定宣告沒收；又附表三編號2 、3 所示被告所偽
    造之「戊○○」之簽名、印文，應依刑法第219 條之規定宣
    告沒收；至於如附表四所示之物係由被告持之向聯邦快遞公
    司行使，則該文書已非被告所有，爰不予宣告沒收，附此敘
    明。
據上論斷，應依刑事訴訟法第299 條第1 項前段，毒品危害防制
條例第4 條第3 項、第19條第1 項，懲治走私條例第2 條第1 項
、第11條，刑法第11條前段、第28條、第210 條、第216 條、第
219 條、第349 條第1 項、第55條、第51條第5 款、第38條第1
項第1 款，刑法施行法第1 條之1 第1 項、第2 項前段，判決如
主文。
本案經檢察官姚重珍到庭執行職務。
中　　華　　民　　國　　96　　年　　9 　　月　　4 　　日
                  刑事第一庭　審判長法  官  曾淑華
                                    法  官  鄭吉雄
                                    法  官  朱美璘
以上正本證明與原本無異
如不服本判決書應於送達後10日內向本院提出上訴狀
                                    書記官　谷貞豫
中　　華　　民　　國　　96　　年　　9 　　月　　11　　日
附表一：
┌──┬──────────┬────────────┐
│編號│    扣案物品名稱    │    重            量    │
├──┼──────────┼────────────┤
│ 1  │第三級毒品愷他命20包│實際總毛重5105.72 公克，│
│    │                    │共取0.19公克鑑驗用罄，總│
│    │                    │餘5105.53 公克。        │
└──┴──────────┴────────────┘
附表二：
┌──┬─────────────┬────┬────┐
│編號│    物品名稱              │  數量  │  備註  │
├──┼─────────────┼────┼────┤
│ 1  │快遞外包裝箱              │2個     │        │
├──┼─────────────┼────┼────┤
│ 2  │避震器                    │20支    │        │
├──┼─────────────┼────┼────┤
│ 3  │灰色塑膠管                │20支    │        │
├──┼─────────────┼────┼────┤
│ 4  │錫箔紙包裝袋              │2包     │        │
├──┼─────────────┼────┼────┤
│ 5  │手機（不含SIM卡）         │1支     │        │
└──┴─────────────┴────┴────┘
附表三：
┌──┬─────────────┬────┬────┐
│編號│    物品名稱              │  數量  │  備註  │
├──┼─────────────┼────┼────┤
│ 1  │ 「戊○○」印章           │ 1顆    │  未扣案│
├──┼─────────────┼────┼────┤
│ 2  │  個案委任書上偽造之「廖邊│ 1枚    │        │
│    │  峰」印文                │        │        │
├──┼─────────────┼────┼────┤
│ 3  │  委託書上偽造之「戊○○」│ 各1枚  │        │
│    │  署押、印文              │        │        │
└──┴─────────────┴────┴────┘
附表四：
┌──┬─────────────┬────┬────┐
│編號│    物品名稱              │  數量  │  備註  │
├──┼─────────────┼────┼────┤
│ 1  │  個案委任書              │ 1紙    │        │
├──┼─────────────┼────┼────┤
│ 2  │  委託書                  │ 1紙    │        │
└──┴─────────────┴────┴────┘
附錄本案論罪科刑法條：
毒品危害防制條例第4條
製造、運輸、販賣第一級毒品者，處死刑或無期徒刑；處無期徒
刑者，得併科新臺幣 1 千萬元以下罰金。
製造、運輸、販賣第二級毒品者，處無期徒刑或 7 年以上有期徒
刑，得併科新臺幣 7 百萬元以下罰金。
製造、運輸、販賣第三級毒品者，處 5 年以上有期徒刑，得併科
新臺幣 5 百萬元以下罰金。
製造、運輸、販賣第四級毒品者，處 3 年以上 10 年以下有期徒
刑，得併科新臺幣 3 百萬元以下罰金。
製造、運輸、販賣專供製造或施用毒品之器具者，處 1 年以上 7
年以下有期徒刑，得併科新臺幣 1 百萬元以下罰金。
前五項之未遂犯罰之。
懲治走私條例第2條
私運管制物品進口、出口逾公告數額者，處 7 年以下有期徒刑，
得併科新臺幣 3 百萬元以下罰金。
前項之未遂犯罰之。
第 1 項所稱管制物品及其數額，由行政院公告之。
刑法第349條
收受贓物者，處三年以下有期徒刑、拘役或五百元以下罰金。
搬運、寄藏、故買贓物或為牙保者，處五年以下有期徒刑、拘役
或科或併科一千元以下罰金。
因贓物變得之財物，以贓物論。
刑法第216條
行使第條至第條之文書者，依偽造、變造文書或登載不實
事項或使登載不實事項之規定處斷。
刑法第210條
偽造、變造私文書，足以生損害於公眾或他人者，處五年以下有
期徒刑。
